臺灣彰化地方法院刑事判決　
110年度原訴字第22號
111年度原訴字第3號
111年度原訴字第4號
111年度原訴字第7號
公  訴  人  臺灣彰化地方檢察署檢察官 
被      告  林明傑


選任辯護人  李佩珊律師(法扶律師)
被      告  林玲  


選任辯護人  洪嘉威律師(法扶律師)
上列被告等因加重詐欺等案件，經檢察官提起公訴（110年度偵
字第10757號、110年度偵字第9021號、110年度偵字第9585號、110年度
偵字第10446號、110年度偵字第10447號、110年度偵字第11240號、1
10年度偵字第11365號、110年度偵字第12891號、110年度偵字第13284
號、110年度少連偵字第161號）及追加起訴（110年度偵字第14559
號、 111年度偵字第846號、110年度偵字第14765號），本院判
決如下：
    主  文
㈠丙○○所犯罪名、宣告刑，詳如附表五「宣告刑」欄所示，應執
  行有期徒刑參年拾月。扣案之丙○○所持SAMSUNG牌行動電話貳
  支（含SIM卡）均沒收。未扣案之丙○○犯罪所得新臺幣壹萬伍
  仟元沒收，於全部或一部不能沒收或不宜執行沒收時，追徵其
  價額。
㈡林玲所犯罪名、宣告刑，詳如附表五編號5至13「宣告刑」欄所
  示，應執行有期徒刑貳年陸月。扣案之林玲所持OPPO牌行動電
  話壹支（含SIM卡）沒收。
    犯罪事實
一、丙○○自民國110年6月初起，受真實姓名年籍不詳綽號「小天
    」、「變態」等不詳年籍姓名成年男子之招攬，基於參與犯
    罪組織之犯意，加入暱稱「小辣椒」、「小大」、「李別問
    」、「飽滇」、「小辣椒」、黃瑞成等人所屬具有持續性、
    牟利性、結構性犯罪組織之詐欺集團，並基於三人以上共同
    犯詐欺取財、以不正方法由自動付款設備取得他人財物及掩
    飾隱匿特定犯罪所得來源去向之犯意聯絡，獨自或與後述共
    犯，從事集團內之車手取款工作，聽從上手指示領取被害人
    因詐騙所匯出贓款後，再交付予集團上手成員，各次犯罪情
    節如下：
　㈠丙○○與陳浚家共犯部分（本院111年度原訴字第7號之追加起
    訴事實）：
　　丙○○與陳浚家（本院另行審結）分別在詐欺集團擔任一線車
    手、二線收水人員。先由詐欺犯罪組織不詳成員於附表一所
    示時間，撥打電話予附表一所示被害人許書晴等4人，以附
    表「詐騙方法」欄所示方式，致許書晴等人陷於錯誤，依該
    詐欺犯罪組織成員指示，將款項匯入附表一「匯入之人頭帳
    戶」欄所示帳戶內，再由丙○○持陳浚家所交付之人頭帳戶提
    款卡，於附表一所示「提領時間」及「提領地點」欄所示時
    間及地點，使自動櫃員機辨識系統誤判丙○○係有權提款之人
    ，以此方式提領如附表一所示款項得手，並交付負責收水之
    陳浚家，上繳集團其他成員。
　㈡丙○○與林玲共犯部分（本院110年度原訴字第22號之起訴事實
    ）：
　　丙○○與林玲為夫妻（案發時為男女朋友），於丙○○加入詐欺
    集團後，林玲與丙○○基於加重詐欺、洗錢之共同犯意聯絡，
    兩人一起從事車手工作（林玲於本案未經起訴涉犯參與犯罪
    組織罪）。先由上開詐欺集團成員於附表二所示時間以附表
    二所示方式詐欺該附表所示之人，致附表二所示之人陷於錯
    誤，將附表二所示款項匯入該附表所示帳戶，再由暱稱「小
    辣椒」之上開詐欺集團成員指示丙○○前往提領詐欺贓款，丙
    ○○先自暱稱「小大」之上開詐欺集團成員處取得提款卡後，
    再駕駛不知情之黃喻婉華所有車牌號碼000-0000號自用小客
    車與林玲前往附表二所示地點，由林玲負責把風留意丙○○之
    提領過程，並分擔丙○○聯繫「小辣椒」之任務，於提領款項
    完畢後刪除其手機內之對話紀錄，丙○○則依暱稱「小辣椒」
    之上開詐欺集團成員指示，於附表二所示時間，前往附表二
    所示地點，操作自動櫃員機，使自動櫃員機辨識系統誤判丙
    ○○係有權提款之人，而自附表二所示帳戶，提領如附表所示
    之詐欺贓款，提領完畢後，再於附表二所示提地點附近，將
    取得之詐欺贓款及提款卡交付予暱稱「小大」之上開詐欺集
    團成員。
  ㈢丙○○單獨擔任車手部分（本院111年度原訴字第3號之追加起
    訴事實）：
　　丙○○擔任第一線車手，先由上開詐欺集團成員於附表三所示
    時間以該附表所示方式詐欺附表三所示之人，致附表三所示
    之人陷於錯誤，將附表三所示款項匯入附表所示帳戶，再由
    暱稱「小辣椒」之上開詐欺集團成員指示丙○○前往提領詐欺
    贓款，丙○○先自暱稱「小大」之上開詐欺集團成員處取得提
    款卡後，再駕駛不知情之黃喻婉華所有車牌號碼000-0000號
    自用小客車前往附表所示地點後，依暱稱「小辣椒」之上開
    炸欺集團成員指示，於附表三所示時間，抵達附表三所示地
    點，操作自動櫃員機，使自動櫃員機辨識系統誤判丙○○係有
    權提款之人，而自附表三所示帳戶，提領如附表三所示之詐
    欺贓款，提領完畢後，再於附表三所示提領地點附近，將取
    得之詐欺贓款及提款卡交付予暱稱「小大」之上開詐欺集團
    成員。
　㈣丙○○單獨擔任車手部分（本院111年度原訴字第4號《原案號：
    110年度原訴字第27號》之起訴事實）：
　　丙○○擔任第一線車手，先由詐欺集團不詳成員分別實施如附
    表四「詐騙方式」欄所示詐術內容，致如附表四「被害人」
    陷於錯誤，因而各依指示將如附表四「轉帳時間、金額」欄所
    示金額，轉入本案詐欺集團以不詳方法取得如附表四「轉入帳
    戶」欄所示金融帳戶後，再由林明傑依「李別問」、「飽滇」、
    「小辣椒」、黃瑞成指示分別持金融帳戶之提款卡，於如附
    表四「提領時間」及「提領地點」欄所示之時間、地點提款，
    使自動櫃員機辨識系統誤判丙○○係有權提款之人，而提領如
    附表四「提領金額」欄所示金額，再由林明傑將提領款項分別交付
    予不詳之詐欺集團上手成員。
二、嗣經員警據報後，於110年9月1日下午3時11分許，持本院核
    發之搜索票至丙○○、林玲位在新北市○○區○○街00巷0弄00號4
    樓之居所執行搜索，因而扣得丙○○、林玲所有與詐欺集團上
    手成員聯絡之銀色SAMSUNG手機1支（門號；0000000000、IM
    EI：000000000000000）、黑色SAMSUNG手機1支（門號：000
    0000000、IMEI：000000000000000）、OPPO手機1支（門號
    ：0000000000、IMEI：00000000000000）。
三、案經彰化縣警察局員林分局、鹿港分局、溪湖分局、田中分
    局分別報請臺灣彰化地方法院檢察署檢察官偵查起訴及追加
     起訴。
    理  由
一、起訴事實之更正及審理範圍之說明：
　㈠本院111年度原訴字第3號：
　①「110年度偵字第14559號、 111年度偵字第846號追加起訴書
    」之犯罪事實雖記載林玲為共犯，但並未起訴林玲，且追加
    起訴書亦未記載林玲所參與或分擔之犯行，經本院詢問檢察
    官之意見後不予認定林玲為共犯（本院本院110年度原訴字
    第22號卷㈠第445頁筆錄參照）。
　②「110年度偵字第14559號、 111年度偵字第846號追加起訴書
    」附表編號2所載之被害人陳文隆，與起訴在前之本院110年
    度原訴字第22號起訴書所列附表編號1之被害人相同，為重
    覆起訴，就後案重覆起訴的陳文隆遭詐欺事實，業經本院先
    行為不受理判決（本院111年度原訴字第3號卷第71頁）。但
    陳文隆因遭詐騙而匯款二筆，起訴書僅記載第一筆（匯至人
    頭帳戶黃一庭帳戶），漏載第二筆（匯至人頭帳戶張家瑞之
    帳戶），基於接續犯之實質上一罪關係，漏載之部分應為起
    訴效力所及，本院自應併予審究。
　③「110年度偵字第14559號、 111年度偵字第846號追加起訴書
    」附表編號4所載之「被害人李傳橋」的部分並未記載被害
    人遭詐騙的犯罪事實，亦無被害人筆錄可佐，經檢察官當庭
    確認不在起訴範圍內（本院110年度原訴字第22號卷㈠第335
    頁）。
　㈡本院111年度原訴字第4號（由本院110年度原訴字第27號簽移
    與本案合併審理之案件）：
　　臺灣彰化地方檢察署110年度偵字第9021號、110年度偵字第9585
    號、110年度偵字第10446號、110年度偵字第10447號、110年度偵
    字第11240號、110年度偵字第11365號、110年度偵字第12891號
    、110年度偵字第13284號、110年度少連偵字第161號起訴書，就
    被告丙○○之起訴法條及罪名記載「犯組織犯罪條例第3條第l
    項後段之參與犯罪組織罪」，屬於重覆起訴，業檢察官當庭
    請求更正刪除之（本院110年度原訴字第22號卷㈡第13頁）。
    　
　㈢本院111年度原訴字第7號：
　　臺灣彰化地方檢察署110年度偵字第14765號追加起訴書附表
    編號2第3列記載被害人「*」，經囑警查證之結果，並非被
    害人周振毅，而是被害人黃子芯所匯入款項（參見員林分局
    111年5月5日函文及隨函檢附之職務報告、交易明細及黃子
    芯警詢筆錄），業經檢察官當庭更正誤載之附表內容，並說
    明將上述追加起訴書附表之附表編號2第3列記載被害人「*
    」之部分改移至被害人黃子芯匯款之欄位（本院110年度原
    訴字第22號卷㈡第13頁）。
二、認定犯罪事實所憑之證據及理由：
　　上揭犯罪事實，業據被告丙○○、林玲於本院審理時坦承不諱
    （本院110年度原訴字第22號卷㈡第31至36頁），並有附表一
    至四所示被害人孫宛婷、陳文隆、洪陳佑豪、張雅琴、龍霈
    緯、李平平、黃億豐、林銘恩、陳傑克、洪子翔、林奕均、
    黃姿瑛、高嘉駿、丁○○、甲○○、乙○○、許書晴、周振毅、林
    家宏、黃子芯之警詢陳述在卷可參。另有上述被害人之報案
    紀錄（含報案時提供之轉帳證明、與詐欺集團成員聯絡之通
    訊內容）、附表一至四所示各人頭帳戶之交易明細表、被告
    丙○○在各處提款機提領贓款之監視錄影畫面在卷可稽。又彰
    化縣警察局鹿港分局110年9月1日搜索查扣被告丙○○、林玲
    所持之行動電話中，確實儲存有被告二人分別與詐欺集團上
    手成員聯絡之文字通訊內容，業經被告二人於本院審理中提
    示證據時承認無訛（本院110年度原訴字第22號卷㈡第14至15
    頁），均足證被告丙○○、林玲之自白與事實相符。綜上，本
    案事證明確，被告二人犯行堪以認定，應依法論科。
三、論罪科刑：
　㈠核被告丙○○所為，係犯：①組織犯罪防制條例第3 條第1 項後
    段之「參與犯罪組織罪」、②刑法第339 條之4 第1 項第2 
    款之「三人以上共同詐欺取財罪」、③刑法第339 條之2 第1
     項「以不正方法由自動付款設備取財罪」，及④洗錢防制法
    第14條第1 項之「一般洗錢罪」（各犯行對應之罪名分別如
    附表五「被告所犯罪名」欄所示，其中附表五編號1《對應附
    表一編號1》為被告丙○○之首次犯行，依最高法院107年度台
    上字第1066號判決意旨，僅就首次犯行論以參與犯罪組織罪
    」，後續犯行不論此罪名）。
  ㈡被告丙○○、林玲與其所屬詐欺集團成員間，應具有相互利用
    之共同犯意，而各自分擔部分犯罪行為，則就其等所涉三人
    以上共同詐欺、洗錢、以不正方式由自動付款設備取款等犯
    行，均與集團內參與該次犯行之其他共犯間，互有犯意聯絡
    與行為分擔，應論以共同正犯。
　㈢罪數：
　⑴被告丙○○、林玲與系爭詐欺集團成員詐欺部分被害人之財物
    ，使同一被害人多次交付財物，或由被告丙○○接續在相同或
    不同之提款機提領贓款，均係為達到詐欺取財之目的，而侵
    害同一被害人之財產法益，各行為之獨立性均極為薄弱，難
    以強行分開，依一般社會健全觀念，應就被告等人針對同一
    被害人之多次詐欺行為或取款行為，視為數個舉動之接續施
    行，合為包括之一行為予以評價，應各論以接續犯之一罪。
  ⑵行為人於參與犯罪組織之繼續中，先後加重詐欺數人財物，
    因行為人僅為一參與組織行為，侵害一社會法益，應僅就首
    次犯行論以參與犯罪組織罪及加重詐欺罪之想像競合犯，而
    其後之犯行，乃為其參與組織之繼續行為，為避免重複評價
    ，當無從將一參與犯罪組織行為割裂再另論一參與犯罪組織
    罪，而與其後所犯加重詐欺罪從一重論處之餘地（最高法院
    107年度台上字第1066號判決意旨參照）。經查：本案被告
    丙○○參與詐欺集團後之首次犯行為附表一編號１之部分，依
    前述說明，被告丙○○於該時參與詐騙集團，並與該集團所屬
    其他成員共犯「三人以上共同詐欺取財罪」，其參與犯罪組
    織之時、地雖與本案加重詐欺取財之時、地，在自然意義上
    非完全一致，但其所為均係基於共同實施詐欺取財犯行之單
    一犯罪目的，且各行為間仍有局部同一性，依上開說明，法
    律上應評價被告丙○○上述「首次犯行」所涉參與犯罪組織之
    行為，與三人以上共同詐欺取財、洗錢、以不正方式由自付
    款設備取財犯行，論以想像競合犯，並依刑法第55條之規定
    ，從重論以「三人以上共同詐欺取財罪」。此外，附表一編
    號2至4所示之犯行，及附表二、三、四所示犯行，則係被告
    丙○○以一行為同時觸犯其餘各罪名（見附表五所示），各為
    想像競合犯，應分別依刑法第55條前段之規定，均從一重論
    以「三 人以上共同詐欺取財罪」。
　⑶被告林玲未經檢察官起訴其涉有參與犯罪組織罪（見檢察官
    於準備程序之說明，本院110年度原訴字第22號卷㈡第248頁
    ）。是就被告林玲所涉犯附表五編號5至13（對應附表二編
    號1至9）之犯行，依前述說明，乃係一行為同時觸犯三人以
    上共同詐欺取財、洗錢、以不正方式由自付款設備取財犯行
    ，應論以想像競合犯，並依刑法第55條之規定，從重論以「
    三人以上共同詐欺取財罪」。
　⑷又詐欺取財罪，係為保護個人之財產法益而設，行為人罪數
    之計算，應依遭詐騙之被害人人數計算。是被告丙○○所為如
    附表一至四所示20次犯行，被告林玲所為如附表二所示9次
    犯行，均應分論併罰。
　㈣起訴書記載被告丙○○前因竊盜案件，經臺灣新北地方法院以1
    09年度原簡字第242號判決判處有期徒刑4月，如易科罰金，
    以新臺幣1,000元折算1日，於110年3月10日易科罰金執行完
    畢；被告林玲前因公共危險案件，經臺灣花蓮地方法院以10
    9年度花原交簡字第159號判決判處有期徒刑2月，如易科罰
    金，以1,000元折算1日，於109年9月15日易科罰金執行完畢
    ，並請求依法加重其刑一節，雖經檢察官提出被告二人之臺
    灣彰化地方檢察署刑案資料查註紀錄表為證據，而被告二人
    於上述案件執行完畢後5年內故意再犯有期徒刑以上之罪，
    固屬累犯。惟參酌最高法院大法庭110年度台上大字第5660
    號刑事裁定，及司法院釋字第775 號解釋意旨，法院就是否
    論以累犯應進行個案權衡，則考量被告本案所犯之罪名與前
    案並不相同，前案與本案犯罪行為態樣本質仍屬有異，依現
    存證據尚非能判斷有依累犯規定加重處罰之必要，爰不依刑
    法第47條之規定加重處罰，但本院仍依刑法第57條之規定，
    將被告之犯罪前科列為不利於被告丙○○、林玲之量刑事由，
    併予說明。
　㈤按組織犯罪防制條例第8條第1項規定「犯第3條之罪…偵查及
    審判中均自白者，減輕其刑」；洗錢防制法第16條第2項規
    定：「犯前2條之罪，於偵查或審判中自白者，減輕其刑」
    ，被告丙○○就所犯參與犯罪組織罪，曾於偵查及審判中自白
    ；被告丙○○、林玲將詐欺不法贓款、財物逐層轉交而予以隱
    匿之洗錢事實，於偵查及審判中對上述犯行均坦承不諱，原
    應依上開規定減輕其刑。然被告等人既從一重之加重詐欺罪
    處斷，且該重罪並無法定減刑事由，自無從再適用上開條項
    規定減刑，但本院於量刑時一併審酌。
　㈥爰審酌被告丙○○有施用毒品、竊盜、妨害性自主等前科，被
    告林玲有施用毒品、傷害、公共危險等前科，素行均非良好
    ，其等不思依循正途獲取穩定經濟收入，竟貪圖不法錢財，
    擔任提領詐欺贓款之車手，被告丙○○並因此獲取報酬，價值
    觀念顯有偏差，又考量被告二人上述偵、審自白情形，惟並
    未實際賠償被害人等人所受之損害，另參考被害人等人向本
    院表示之意見；再酌以被告加入系爭詐欺集團之時間、本案
    參與情形及獲得之報酬等犯罪情節，兼衡其二人之智識程度
    、家庭經濟狀況（被告丙○○、林玲案發後已結婚，被告丙○○
    自述曾從事自來水管線維修、臨時工，被告林玲自述在家裡
    開設的檳榔攤工作，育有與前夫所生的一名未成年子女，現
    與父母同住），案發時被告二人均有施用毒品，欠缺收入而
    犯罪之動機等一切情狀，分別就被告二人之犯行量處如附表
    五「宣告刑」欄各列所示之刑，並衡酌其所犯各罪侵害法益
    之異同、對侵害法益之加重效應及時間、空間之密接程度，
    而為整體評價後，定應執行刑如主文所示。
四、沒收：
    ⑴被告丙○○所有已遭警查扣之銀色SAMSUNG手機1支（門號；0
      000000000、IMEI：000000000000000）、黑色SAMSUNG手
      機1支（門號：0000000000、IMEI：000000000000000），
      及被告林玲所有已遭警查扣之OPPO手機1支（門號：00000
      00000、IMEI：00000000000000），均曾用以與詐欺集團
      上手成員聯絡，乃供犯罪所用之物，業經被告二人於本院
      審理時陳述在卷（本院110年度原訴字第22號卷㈡第36頁）
      ，爰依刑法第38條第2項之規定宣告沒收。
　　⑵被告丙○○就附表一之犯行共獲得5,000元之報酬，就附表二
      至四之犯行共獲得1萬元之報酬，被告林玲則未分得報酬
      等情，業據被告二人於審理時陳述在卷（本院110年度原
      訴字第22號卷㈡第32至35頁），上述被告丙○○之犯罪所得
      合計1萬5,000元雖未扣案，仍應依法諭知沒收，於全部或
      一部不能沒收或不宜執行沒收時，追徵其價額。
　　⑶其餘扣案之衣褲、帽子、鞋子、背包等物，是供被告平日
      穿著或攜帶，並非專供犯罪使用之物，則不予宣告沒收。
據上論斷，應依刑事訴訟法第273 條之1 第1 項、第299 條第1
項前段、第310 條之2 、第454 條第1 項，判決如主文。
本案經檢察官鍾孟杰、廖偉志提起公訴，檢察官鍾孟杰、姚玎霖
追加起訴，檢察官檢察官楊閔傑到庭執行職務。
中　　華　　民　　國　　111 　年　　6 　　月　　2 　　日
                  刑事第四庭     法　    官 黃玉齡
以上正本證明與原本無異。
如不服本判決應於收受判決後20日內向本院提出上訴書狀，並應
敘述具體理由。其未敘述上訴理由者，應於上訴期間屆滿後20
日內向本院補提理由書（均須按他造當事人之人數附繕本），切
勿逕送上級法院。
告訴人或被害人對於判決如有不服具備理由請求檢察官上訴者，
其上訴期間之計算係以檢察官收受判決正本之日期為準。
中　　華　　民　　國　　111 　年　　6 　　月　　2 　　日
                               書  記  官 吳育嫻

附錄論罪科刑法條：
㈠組織犯罪防制條例第3條第1項
　發起、主持、操縱或指揮犯罪組織者，處3年以上10年以下有
  期徒刑，得併科新臺幣1億元以下罰金；參與者，處6月以上5
  年以下有期徒刑，得併科新臺幣1千萬元以下罰金。
㈡中華民國刑法第339條之2第1項
　意圖為自己或第三人不法之所有，以不正方法由自動付款設備
  取得他人之物者，處3年以下有期徒刑、拘役或30萬元以下罰
  金。
㈢中華民國刑法第339條之4第1項
　犯第339條詐欺罪而有下列情形之一者，處1年以上7年以下有
  期徒刑，得併科1百萬元以下罰金：
　一、冒用政府機關或公務員名義犯之。
　二、三人以上共同犯之。
　三、以廣播電視、電子通訊、網際網路或其他媒體等傳播工具
      ，對公眾散布而犯之。
㈣洗錢防制法第14條第1項
  有第二條各款所列洗錢行為者，處7年以下有期徒刑，併科新
  臺幣5百萬元以下罰金。